【裁判字號】    90,簡上,94
【裁判日期】    901003
【裁判案由】    債務人異議之訴
【裁判全文】
臺灣屏東地方法院民事判決  九十年度簡上字第九四號
    上  訴  人  乙○○
    被  上訴人  甲○○
右當事人間債務人異議之訴事件，上訴人對於中華民國九十年五月二十二日本院潮州
簡易庭八十九年度潮簡字第五一一號第一審判決提起上訴，本院判決如左：
    主      文
原判決關於駁回上訴人後開第二項之訴部分並訴訟費用之裁判廢棄。
被上訴人就本院七十七年度訴字第一四一七號民事判決所載對上訴人之債權於民國八
十一年五月二十八日以前之遲延利息及違約金不得向上訴人請求給付。
其餘上訴駁回。
第一、二審訴訟費用由被上訴人負擔。
    事      實
甲、上訴人方面：
一、聲明：求為判決（一）原判決廢棄。（二）如主文第二項所示；本院八十六年度
    執字第三九七九號強制執行程序並應予撤銷。
二、陳述：除與原審判決記載相同者茲予引用外，另稱：
    被上訴人以強暴脅迫方式使上訴人簽立借據，以牟取高利，惟按民法第一百二十
    六條、第一百三十七條之規定，利息因五年間不行使而消滅，而違約金係按一定
    利率及遲延日數計算者，名稱雖與遲延利息異，然實質上仍為賠償債權人因遲延
    所受損害，債權人應同樣按時收取，不因其名稱有異而謂其時效之計算應有不同
    。上訴人主張利息及違約金均有五年時效之適用，則五年之利息應係新台幣（下
    同）四十萬元，違約金應係十二萬元，加上本金四十萬元，合計為九十二萬元，
    而被上訴人已向台灣銀行潮州分行提領一百一十九萬元四千六百五十八元，顯然
    被上訴人已受償完畢。
乙、被上訴人方面：
一、聲明：求為判決上訴駁回。
二、陳述：除與原審判決記載相同者茲予引用外，另稱：
    被上訴人確實已收取一百一十九萬四千六百五十八元，惟違約金部分並沒有時效
    之限制。
    理      由
一、本件上訴人起訴主張其於民國七十六年十一月二十六日以訴外人陳香蘭為連帶保
    証人向被上訴人借款四十萬元，嗣被上訴人向本院聲請對上訴人及陳香蘭發支付
    命令，嗣經本院七十七年度訴字第一四一七號民事判決上訴人應給付被上訴人四
    十萬元及自七十七年十二月二十七日起至清償日止，按週年利率百分之二十計算
    之利息及按週年利率百分之三十計算之違約金並告確定，被上訴人乃持上揭支付
    命令及確定判決聲請本院民事執行處分別以八十六年度執字第三一七六號及八十
    六年度執字第三九七九號強制執行陳香蘭及上訴人之財產，惟利息因五年間不行
    使而消滅，而違約金係按一定利率及遲延日數計算者，其時效期間亦為五年，則
    五年之利息應係四十萬元，違約金應係十二萬元，加上本金四十萬元，合計為九
    十二萬元，而被上訴人已據本院民事執行處所發收取命令向台灣銀行潮州分行提
    領一百一十九萬元四千六百五十八元，顯然被上訴人已受償完畢，為此訴請被上
    訴人就本院七十七年度訴字第一四一七號民事判決所載遲延利息及違約金逾五年
    部分不得向上訴人請求給付，並撤銷上揭執行程序等語。而被上訴人則以違約金
    部分並沒有時效之限制等情，資為抗辯。
二、查上訴人主張其以陳香蘭為連帶保証人向被上訴人借款，嗣被上訴人取得確定之
    支付命令及確定判決據以對陳香蘭及上訴人執行，執行中被上訴人依收取命令收
    取一百一十九萬元四千六百五十八元等情，業據本院依職權調取本院八十六年度
    執字第三一七六號及八十六年度執字第三九七九號執行卷審閱無誤，自堪信為真
    實。本件有爭執者係本件之違約金時效究應如何計算及債務人異議之訴是否有理
    由等爭執。經查：
(一)按遲延利息之請求權，因五年間不行使而消滅，金錢債務之債務人給付遲延所應
    付之違約金，係按一定利率及遲延日數計算者，名稱雖與遲延利息異，然實質上
    仍為賠償債權人因遲延所受損害，債權人應同樣按時收取，不因其名稱有異而謂
    其時效之計算應有不同。查本件兩造間四十萬元借款原約定之利息係按每月八千
    元、違約金以每日每百元三角計算，嗣經本院七十七年度訴字第一四一七號判決
    上訴人應給付被上訴人四十萬元，並自七十六年十二月二十七日起至清償日止，
    按年息百分之二十計算之利息及自七十六年十二月二十七日起至清償日止，按年
    息百分之三十計算之違約金，此有本院上揭判決附卷可稽，而被上訴人於八十六
    年五月二十八日聲請執行，故其違約金僅得請求算自八十六年五月二十八日起往
    前五年內之違約金，從而上訴人主張被上訴人就本院七十七年度訴字第一四一七
    號民事判決所載遲延利息及違約金自八十六年五月二十八起往前推算逾五年部分
    不得向上訴人請求給付，即屬有據。
(二)上訴人另主張利息及違約金之請求權，因五年間不行使而消滅，故五年內之利息
    為四十萬元，違約金為十二萬元，加上本金四十萬元，合計為九十二萬元云云，
    惟查自八十六年五月二十八日起往前五年內之利息應係四十萬元（400000x20%x5
    =400000），而違約金應係六十萬元（400000x30%x5=600000），加上本金四十萬
    元，合計為一百四十萬元，故縱然被上訴人已收取一百一十九萬元四千六百五十
    八元，惟債務仍未消滅，上訴人主張債務已消滅云云，尚非可採。
三、綜上所述，本件被上訴人基於本院七十七年度訴字第一四一七號確定判決，於八
    十六年五月二十八日聲請本院八十六年度執字第三九七九號執行上訴人之財產，
    惟本件借款利息及違約金因五年間不行使而消滅，從而上訴人主張被上訴人就本
    院前開判決所載遲延利息及違約金自八十六年五月二十八起往前推算逾五年部分
    不得向上訴人請求給付，於法自屬有據，應予准許；至被上訴人雖已收取一百一
    十九萬元四千六百五十八元，惟債務仍未消滅，上訴人主張債務已消滅據以提起
    債務人異議之訴，於法尚有未合，其此部分所訴則應予駁回。
據上論結，本件上訴為一部有理由，一部無理由，依民事訴訟法第四百三十六條之一
第三項、第四百四十九條第一項、第四百五十條、第七十九條但書，判決如主文。
中      華      民      國    九十      年      十      月      三      日
                                    臺灣屏東地方法院民事第二庭
~B審判長法官  洪有川
~B法      官  王幸華
~B法      官  黃義成
右為正本係照原本作成。
本判決不得上訴。
~B法院書記官  徐建功
中      華      民      國    九十      年      十      月      三      日


司法院資訊處製作；財團法人民間司法改革基金會備份。
